【裁判字號】    89,婚,36
【裁判日期】    890127
【裁判案由】    履行同居
【裁判全文】
臺灣高雄地方法院民事判決  八十九年度婚字第三十六號
    原      告  甲○○
    被      告  乙○○
右當事人間請求履行同居事件，本院判決如左：
    主  文
原告之訴駁回。
訴訟費用由原告負擔。
    事  實
甲、原告方面：
一、聲明：求為判決被告應與原告同居。
二、陳述：緣被告於民國五十年十二月二十三日與原告結婚，為原告之妻。嗣兩造於
    八十年十一月五日離婚，並於同年十一月二十日再度結婚，膝下育有一男一女，
    均已成年，各自獨立，兩老相依為命，夫妻間本應恩愛有加，奈被告因交友不慎
    ，嗜賭如命，常因聚賭，通宵達旦徹夜未歸，先後為警查獲前科累累，原告初以
    和為貴，百般容忍，好言相勸，惟被告非但不知悔改，反而變本加厲，索性與原
    告分居兩地，原告因年邁體衰，乏人照顧，於八十八年十一月二十一日不慎摔倒
    ，右手骨折，生活無法自理，經通知被告，仍不為所動，視原告為陌路，殊堪痛
    心，爰依民法第一千零一條規定，請求被告履行同居義務。
三、證據：提出戶籍謄本、存證信函及其回執各一件為證。
乙、被告方面：
一、聲明：駁回原告之訴。
二、陳述：原告曾辱罵並出手毆打被告，況被告現與子女同住，須為子女料理三餐，
          故不願與原告同住。
三、證據：未提出任何證據。
    理    由
一、按民法第九百八十二條前段規定，結婚，應有公開儀式及二人以上之證人。又所
    謂結婚應有公開之儀式，指結婚之當事人應行定式之禮儀，使不特定人得以共聞
    共見認識其為結婚者而言（最高法院五十一年度台上字第五五一號判例參照），
    如不具備此方式，其結婚無效，縱曾同居生子，並向戶政機關辦理結婚登記，或
    在外自稱為夫妻，亦難認其有婚姻關係存在（最高法院八十年度台上字第二二四
    九號判決參照）。
二、原告主張兩造係為夫妻關係，而被告拒履行與其同居之義務等情，固提出戶籍謄
    本、存證信函及其回執各一件為證，被告亦不否認現未與原告同住之事實。然兩
    造於五十年十二月二十三日結婚後，已於八十年十一月五日離婚，並辦理離婚登
    記等情，有上開戶籍謄本在卷可稽，雖其後二人又於八十年十月二十日辦理結婚
    登記，然兩造對渠等於八十年十一月二十日再行結婚時，僅辦理結婚登記，並未
    舉行公開儀式之事實均不爭執，堪信為真實，而兩造於五十年十二月二十三日結
    婚後，其婚姻關係既於八十年十一月五日離婚而解消，其後兩造再行結婚，仍應
    具備上開民法第九百八十二條前段規定舉行公開儀式之要件，否則其後之結婚即
    屬無效，茲兩造再行結婚既未舉行公開儀式，揆之前揭說明，兩造間之婚姻關係
    即屬無效，不因兩造是否有再同居之事實或已為結婚登記而有不同，是兩造間之
    婚姻關係既屬無效，則原告主張依民法第一千零一條規定，請求被告與其履行同
    居義務，即無理由，不應准許。
三、結論：原告之訴為無理由，依民事訴訟法第七十八條，判決如主文。
中      華      民      國    八十九    年      一      月    二十七    日
                                    台灣高雄地方法院民事第五庭
~B法      官  高榮宏
右為正本，係照原本作成。
如不服本判決，應於送達後廿日內，向本院提出上訴狀。
中      華      民      國    八十九    年      一      月    二十七    日
~B法院書記官  林國龍


司法院資訊處製作；財團法人民間司法改革基金會備份。
